【裁判字號】    91,訴,991
【裁判日期】    920227
【裁判案由】    毒品危害防制條例
【裁判全文】
臺灣臺北地方法院刑事判決                          九十一年度訴字第九九一號
    公  訴  人  臺灣臺北地方法院檢察署檢察官
    被      告  戊○○
    選任辯護人  劉邦川律師
                康文毅律師
右列被告因違反毒品危害防制條例案件，經檢察官提起公訴（九十一年度偵字第一四
八八九號），本院判決如左：
    主  文
戊○○販賣第一級毒品，處有期徒刑玖年。
扣案第一級毒品海洛因壹小包（淨重零點肆壹公克，包裝重零點貳貳公克）沒收銷燬
之。販賣毒品所得之財物新臺幣參仟元均沒收，如全部或一部不能沒收時，以其財產
抵償之。
    事  實
一、戊○○前有竊盜、違反藥物藥商管理條例、違反麻醉藥品管理條例等多項前科，
    其自民國九十一年二月間起至同年七月二十九日中午，在臺北市○○○路○段五
    十八號九樓之二租處，有多次施用第一級毒品海洛因之行為（戊○○施用第一級
    毒品部分經檢察官另案偵辦），明知海洛因係毒品危害防制條例第二條第二項第
    一款規定之第一級毒品，不得販賣、持有，竟基於販售毒品營利之犯意，於九十
    一年七月二十九日晚間某時，在臺北市○○○路○段五十八號九樓丁○○與乙○○租處，以新臺幣（下同）三千元之代價，販賣第一級毒品海洛因一小包（淨重
    ○點四一公克，包裝重○點二二公克）予丁○○及乙○○（丁○○及乙○○施用
    、持有第一級毒品部分經檢察官另案偵辦），嗣於同年七月三十日下午三時十分
    許，警員持搜索票擬前往丁○○及乙○○上址租處查緝，行經臺北市○○○路與
    新生北路三段六十二巷內，即行查獲戊○○持有如附表編號一所示之物，並經戊○○同意再同往臺北市中山區○○○路（起訴書誤載為林森北路）三段五十八號
    九樓之二其租處，另查獲如附表編號二所示之物（戊○○持有第一級毒品與施用
    、持有第二級毒品部分經檢察官另案偵辦），再至丁○○及乙○○上址租處，搜
    索查獲其等向戊○○購得之上開第一級毒品海洛因一小包及如附表編號三所示之
    物，始悉上情。
二、案經臺北市政府警察局信義分局報告臺灣臺北地方法院檢察署檢察官偵查起訴。
    理  由
一、訊據被告戊○○於本院審理時對其於九十一年七月三十日下午三時十分許，在臺
    北市○○○路與新生北路三段六十二巷內，當場為警查獲持有如附表編號一所示
    之物，並經其同意在臺北市○○○路（起訴書誤載為林森北路）三段五十八號九
    樓之二其租處，另查獲如附表編號二所示之物（被告戊○○施用、持有第一級毒
    品與第二級毒品部分經檢察官另案偵辦），其自九十一年二月間起至同年七月二
    十九日中午在臺北市○○○路○段五十八號九樓之二租處施用第一級毒品海洛因
    等事實固坦承不諱，復有臺北市立療養院煙毒尿液鑑驗報告書一件（參臺灣臺北
    地方法院檢察署九十一年度偵字第一四八八九號第九十四頁反面）及扣押物品目
    錄表二紙（參上開偵查卷第七頁、第十二頁）在卷可稽，惟矢口否認有右揭販賣
    第一級毒品海洛因之犯行，辯稱：(一)九十一年七月二十九日至同年月三十日凌晨
    其在臺北縣永和市樂華夜市，至同年月三十日凌晨四時左右始返回臺北市○○區
    ○○街一一二巷一弄一之三號四樓住處，當時在樓下遇見正在燒紙錢之鄰居丙○○，並與丙○○打招呼寒喧，其不可能同時出現在乙○○上址租處販售海洛因予
    林女。(二)丁○○早在九十年一月左右受過觀察勒戒處分，同年十二月左右受過強
    制戒治處分；乙○○早在九十一年一月間即已開始施用海洛因，則丁○○、林秀
    容於九十一年六月認識被告戊○○之前有施用海洛因，且各有取得毒品之管道，
    是其等證稱施用之海洛因係在上址租處向被告所購得，顯與事實不符。而其等證
    稱毒品係向被告購買，或係因被告自願帶同警方前往被告、證人上址二處租處搜
    索，而對被告有所誤解心生怨懣，從而故為此不實之指述？誠非無疑。
二、經查：
  (一)被告戊○○自九十一年二月間起至同年七月二十九日中午，在臺北市○○○路三
    段五十八號九樓之二租處，有多次施用第一級毒品海洛因之行為，已如前述，足
    徵其對於海洛因係毒品危害防制條例第二條第二項第一款規定之第一級毒品，不
    得販賣、持有、施用乙節，應屬明知。
  (二)次查，被告於九十一年七月二十九日晚間某時，在臺北市○○○路○段五十八號
    九樓丁○○與乙○○租處，以三千元之代價，販賣第一級毒品海洛因一小包（淨
    重○點四一公克，包裝重○點二二公克）予丁○○及乙○○（丁○○及乙○○施
    用、持有第一級毒品部分經檢察官另案偵辦）之事實，業據證人丁○○及乙○○
    於警詢及偵查中陳述甚詳。證人丁○○及乙○○於本院調查時經多次傳喚並拘提
    雖均未到庭陳述，然證人丁○○於警詢及偵查中已詳細陳稱：其與乙○○租屋同
    住在臺北市○○○路○段五十八號九樓，警員於九十一年七月三十日下午三時十
    分許在該處查獲之海洛因一小包（淨重○點四一公克）為乙○○所有，係於同年
    月二十九日晚間在其等上址租處，以三千元向戊○○所購買等語（參上開偵查卷
    十九頁至第二十一頁反面、第六十一頁）；且證人乙○○於警詢及偵查中亦陳明
    ：其於九十一年七月三十日凌晨四時左右在其上址租處，以三千元向戊○○買一
    小包海洛因（淨重○點四一公克），尚未施打即經警查獲等語（參上開偵查卷第
    二十三頁至第二十四頁反面、九十一年度毒偵字第一五八三號偵查卷影本第六頁
    至第七頁）甚詳，經核證人丁○○及乙○○於警詢及偵查中先後陳稱以三千元向
    被告戊○○購買第一級毒品海洛因一小包之情節完全一致。而證人丁○○及乙○○所陳向被告購買海洛因之時間雖然歧異，然證人乙○○所稱於九十一年七月三
    十日凌晨四時許在上址租處向被告購買上開海洛因之時點，被告傾返回臺北市○○街一一二巷一弄一之三號四樓住處，並在大門口適遇正在燒紙錢之鄰居丙○○
    乙節，業據證人即被告之鄰居丙○○結證在卷，是以證人乙○○證稱向被告購買
    海洛因之時點其記憶應有誤差。再參以被告供稱其最後一次施用海洛因之時、地
    係於九十一年七月二十九日中午，在臺北市○○○路○段五十八號九樓之二租處
    ，足見被告於九十一年七月二十九日確有出入臺北市○○○路○段五十八號九樓
    ，是以證人丁○○證稱乙○○向被告購買上開扣案之海洛因係於九十一年七月二
    十九日晚間，應較可採。再者，被告對於證人乙○○平日以妹妹相稱，被告之子
    則稱乙○○為姑姑，此據被告供明在卷（參九十一年度偵字第一四八八九號第八
    十二頁反面、本院九十一年九月二十七日訊問筆錄），足徵被告與證人乙○○二
    人情誼甚篤，益見證人乙○○應無故為誣攀之理。此外，警員於右揭時、地在證
    人丁○○及乙○○上址租處扣得其等向被告購買之白粉一小包，經送鑑驗結果確
    含有第一級毒品海洛因成分，此有法務部調查局九十一年九月六日鑑定通知書影
    本一件存卷足憑（參九十一年度毒偵字第一五八三號偵查卷第十七頁），足徵被
    告確有右揭販賣第一級毒品海洛因之犯行。
  (三)第查，被告雖辯稱自九十一年七月二十九日至同年月三十日凌晨其在臺北縣永和
    市樂華夜市云云；又辯稱證人丁○○及乙○○認識伊之前即有施用海洛因，且各
    有取得毒品之管道，其等施用之海洛因非係在上址租處向被告所購得云云，然迄
    本案辯論終結時被告均未舉證以實其說，尚難憑信。至被告復辯稱因其自願帶同
    警方前往被告、證人上址二處租處搜索，證人丁○○、乙○○或許因而對其有所
    誤解而心生怨懣，從而故為此不實之指述云云，惟此乃純屬臆測之詞，尚乏依據
    。
  (四)綜上所述，被告以上開情詞置辯，無非圖卸刑責之詞，不足採信。本件事證明確
    ，被告戊○○犯行堪以認定，應依法論科。
三、核被告戊○○所為，係犯毒品危害防制條例第四條第一項販賣第一級毒品罪。被
    告販賣毒品前持有海洛因之低度行為，為販賣之高度行為所吸收，不另論罪。被
    告販賣第一級毒品海洛因予他人施用，雖戕害他人之身心，惟念其販毒數量不多
    ，為淨重○點四一公克，所得僅三千元，對其科以法定最輕本刑之無期徒刑，猶
    嫌過重，誠屬情輕法重，衡情尚有可憫恕之處，爰依刑法第五十九條之規定，減
    輕其刑。爰審酌被告前有竊盜、違反藥物藥商管理條例、違反麻醉藥品管理條例
    等多項前科，有臺灣高等法院被告全國前案紀錄表及臺灣高等法院檢察署刑案資
    料紀錄簡覆表各一件在卷可證，及其犯罪之動機、目的、手段、智識程度、販毒
    之次數、重量、所得之利益、犯罪後之態度等一切情狀，量處如主文所示之刑，
    以示懲儆。扣案第一級毒品海洛因一小包（淨重○點四一公克，包裝重○點二二
    公克），係查獲之毒品，俱如前述，依法不問屬於犯人與否，應依毒品危害防制
    條例第十八條第一項前段規定，諭知沒收銷燬之。另被告販賣第一級毒品海洛因
    所得款項三千元雖未經扣案，然係因犯罪所得之財物，依毒品危害防制條例第十
    九條第一項規定併予宣告沒收之，如全部或一部不能沒收時，以其財產抵償之。
    至扣案如附表編號一至三所示之物，乃被告或證人丁○○及乙○○施用毒品所用
    之物或其等持有之毒品，與本案並無直接關係，爰不為沒收之諭知。
四、公訴意旨另以：被告戊○○自九十一年五月之不詳時間起，至同年七月二十八日
    止，在臺北市○○○路○段五十八號九樓之住處，以每包一千元至三千元不等之
    代價，販賣第一級毒品海洛因予丁○○及乙○○二人，因認被告此部份行為涉犯
    毒品危害防制條例第四條第一項之罪嫌等語。惟查：
  (一)按犯罪事實應依證據認定之，無證據不得推定其犯罪事實；不能證明被告犯罪者
    ，應諭知無罪之判決，刑事訴訟法第一百五十四條、第三百零一條第一項分別定
    有明文。又所謂認定犯罪事實之證據，係指足以認定被告確有犯罪行為之積極證
    據而言，如未發現相當證據，或證據不足以證明，自不能以推測或擬制之方法，
    以為裁判基礎，最高法院二十九年度上字第三一○五號、四十年度台上字第八六
    號判例意旨可資參照。次按認定不利於被告之事實，須依積極證據，苟積極證據
    不足為不利於被告事實之認定時，即應為有利於被告之認定，更不必有何有利之
    證據，最高法院三十年度上字第八一六號判例意旨可資參照。又刑事訴訟上證明
    之資料，無論其為直接證據或間接證據，均須達於通常一般人均不致於有所懷疑
    ，而得確信其為真實之程度，始得據為有罪之認定，倘其關於被告是否犯罪之證
    明未能達此程度，而有合理性懷疑之存在，致使無從形成有罪之確信，根據「罪
    證有疑，利於被告」之證據法則，即不得遽為不利被告之認定，其以情況證據（
    即間接證據）斷罪時，尤須基於該證據在直接關係上所可證明之他項情況事實，
    本乎推理作用足以確證被告有罪，方為合法，不得徒憑主觀上之推想，將一般經
    驗上有利被告之其他合理情況逕予排除，此觀諸最高法院七十六年臺上字第四九
    八六號、三十二年度上字第六七號判例意旨甚明。
  (二)公訴人認被告涉有右揭販賣第一級毒品海洛因罪嫌，無非係以證人丁○○及乙○○之證詞為唯一論據。訊據被告矢口否認有右揭犯行，辯稱：證人乙○○於九十
    一年六月間（即端午節前後）承租臺北市○○○路○段五十八號九樓套房，其則
    於同年七月二十日使代友人甲○○出面承租同址九樓之二套房，是其斷無於同年
    五月至七月在臺北市○○○路○段五十八號九樓販賣第一級毒品海洛因予證人丁○○及乙○○之可能。(二)證人丁○○於九十一年一月至六月間在臺灣嘉義戒治所
    強制戒治，同年六月十三日始出監，在此之前伊與丁○○並不認識，則丁○○證
    稱曾於同年五月至七月向伊購買海洛因，顯非實在。(三)公訴人指門號00000
    00000號行動電話通聯紀錄與被告所述九十一年七月二十九日、三十日行蹤
    不符，然該門號行動電話係綽號「空彬」之友人所有，暫寄伊保管，其曾以該行
    動電話與「空彬」聯絡過二次，但係「空彬」打給伊，且卷附行動電話通聯紀錄
    所是受話、發話方，悉無被告之家屬、友人，亦足佐證該行動電話非被告所有，
    被告平日亦未使用該該行動電話等語。
  (三)經查，證人丁○○於警詢時陳稱：其所施用之海洛因都向戊○○購買，以每包（
    約○點二公克）一千元至三千元代價購得等語（參九十一年度偵字第一四八八九
    號第二十一頁），依此陳述可知證人丁○○曾多次向被告購買海洛因，且代價從
    一千元至三千元不等；然其於偵查中則供稱：僅於九十一年七月二十九日向戊○○購買海洛因一次等語（參前揭偵查卷第六十一頁），是其前後所供已有不符，
    則證人丁○○右揭警詢所言是否屬實，即非無疑。其次，證人乙○○於警詢時陳
    稱：其從九十一年五月間開始向被告購買海洛因，每次約購買三千元，最後一次
    購買係於同年七月三十日，每天購買一次等語（參前揭偵查卷第二十四頁反面）
    ；然其於偵查中卻證稱：僅向被告購買一次海洛因，尚未施打即經警查獲等語（
    參九十一年度毒偵字第一五八三號偵查卷影本第六頁反面），是其前後所陳顯然
    大相逕庭，則證人乙○○右揭警詢所陳情節是否屬實，亦非無疑。是以證人丁○○、乙○○於警詢時所為之右揭證詞既有前述瑕疵，即難據為不利於被告認定之
    證據。至扣案如附表編號一至三所示之物，至多僅能證明被告有施用或持有第一
    級毒品海洛因、第二級毒品安非他命之行為，或證明證人丁○○、乙○○施用或
    持有第二級毒品安非他命之行為，尚難依此遽認被告於九十一年五月至七月二十
    八日有多次販賣第一級毒品海洛因予證人丁○○及乙○○之犯行。
  (四)綜上所述，證人丁○○及乙○○於警詢之右揭說詞既有上述瑕疵，公訴人所舉之
    證據復未達於通常一般人均不致於有所懷疑之程度，尚不足以證明被告確有於九
    十一年五月至七月二十八日有多次販賣第一級毒品海洛因予證人丁○○及乙○○
    之犯行，本院依職權調查全部證據後，亦查無證據足認被告有公訴人所指之右揭
    犯行。此外，復查無其他積極事證足認被告有右揭犯行，揆諸首揭判例意旨及說
    明，其罪嫌即屬未足，原應為無罪之諭知，惟公訴人認被告此部份犯行與前開論
    罪科刑部分有連續犯之裁判上一罪關係，爰不另為無罪之諭知。
  (五)至被告聲請：(1)查明並傳喚臺北市○○○路○段五十八號九樓及同址九樓之二房
    屋之所有人，以證明證人乙○○係於九十一年六月間承租上址九樓之套房，被告
    則係於同年七月二十日始代友人甲○○承租同址九樓之二套房，被告並無於九十
    一年五月至七月間在林女租處販賣海洛因予乙○○及丁○○之事實。(2)將如附表
    編號二所示之物送請內政部警政署刑事警察局採驗指紋，以釐清該等物品是否被
    告所持有或所有，然上述事實與本案構成要件事實並無直接關係，自無調查該等
    項事宜以證明與本案構成要件事實無關聯事項之必要，附此敘明。
據上論斷，應依刑事訴訟法第二百九十九條第一項前段，毒品危害防制條例第四條第
一項、第十八條第一項前段、第十九條第一項，刑法第十一條、第五十九條，判決如
主文。
本案經檢察官張安箴到庭執行職務
中      華      民      國      九十二      年      二    月  二十七    日
                                      臺灣臺北地方法院刑事第七庭
                                          法  官  張筱琪
右正本證明與原本無異。
如不服本判決，應於判決送達後十日內向本院提出上訴狀(應抄附繕本)。告訴人
或被害人如對於本判決不服者，應具備理由請求檢察官上訴，其上訴期間之計算
係以檢察官收受判決正本之日期為準。
                                          書記官  吳一凡
中      華      民      國      九十二      年      三    月    五      日
毒品危害防制條例第四條
製造、運輸、販賣第一級毒品者，處死刑或無期徒刑；處無期徒刑者，得
併科新台幣一千萬元以下罰金。
製造、運輸、販賣第二級毒品者，處無期徒刑或七年以上有期徒刑，得併
科新台幣七百萬元以下罰金。
製造、運輸、販賣第三級毒品者，處五年以上有期徒刑，得併科新台幣五
百萬元以下罰金。
製造、運輸、販賣專供製造或施用毒品之器具者，處一年以上七年以下有
期徒刑，得併科新台幣一百萬元以下罰金。
前四項之未遂犯罰之。
附表：
一、海洛因二包（淨重一點六公克）、分裝管一支、夾鏈袋三個及使用過之注射針筒
    四支。
二、第二級毒品安非他命三包（淨重零點八公克）、分裝管二支、吸食器、夾鏈袋七
    百個、安非他命殘渣袋一個、電子秤及注射針筒十九支。
三、安非他命一包（零點一公克）、吸食器二組、電子秤一個及夾鏈袋乙批。


司法院資訊處製作；財團法人民間司法改革基金會備份。
